最高法院刑事判決                                八十七年度台非字第三一○號
    上 訴 人  最高法院檢察署檢察總長
    被    告  甲○○
右上訴人因被告違反肅清煙毒條例等罪案件，對於台灣屏東地方法院中華民國八十三
年五月二十三日第一審確定判決（八十三年度訴字第三二三號，起訴案號：台灣屏東
地方法院檢察署八十三年度偵字第一二一一號），認為違法，提起非常上訴，本院判
決如左：
    主  文
原判決撤銷。
本件管轄錯誤，移送於台灣高雄地方法院。
    理  由
非常上訴理由稱：「按法院對無管轄權之案件，應諭知管轄錯誤之判決，並同時諭知
移送於管轄法院，刑事訴訟法第三百零四條定有明文。又案件由犯罪地或被告之住所
、居所或所在地之法院管轄，同法第五條第一項亦規定甚明。本件被告甲○○始終否
認有施用毒品及非法吸用安非他命之犯行，其犯罪地不明。而被告住所在高雄縣美濃
鎮○○街五十一號，起訴時又未在押，是無論被告之犯罪地、住居所或所在地，均無
一在屏東縣。揆諸上開說明，原審法院即台灣屏東地方法院自無管轄權，竟疏未諭知
管轄錯誤及移送於有管轄權法院之判決，而逕為實體上科刑之判決，顯有判決不適用
法則之違背法令。案經確定，且於被告不利，爰依刑事訴訟法第四百四十一條、第四
百四十三條提起非常上訴，以資救濟。」等語。
本院按判決不適用法則或適用不當者，為違背法令；又法院對無管轄權之案件，應諭
知管轄錯誤之判決，並同時諭知移送於管轄法院，再案件由犯罪地或被告之住所、居
所或所在地之法院管轄，刑事訴訟法第三百七十八條、第三百零四條及第五條第一項
分別著有明文。本件依原確定判決所認定之事實，指被告甲○○於民國八十三年二月
初某日，在不詳地點，非法吸用化學合成麻醉藥品安非他命一次；另於前揭時間，亦
在不詳地點，施用毒品海洛因一次，嗣於同年二月四日上午十時十分許，在屏東縣新
埤鄉○○村○○路一五一號為警查獲等情。另依原判決理由欄所載，被告始終否認施
用毒品及非法吸用安非他命，故其事實欄認定被告犯罪地不明，而被告住所在高雄縣
美濃鎮○○街五一號，本件經檢察官提起公訴時，被告並未在押，是無論被告犯罪地
或其住居所或所在地，均無一在原審法院所轄之屏東縣，則本件即應由台灣高雄地方
法院管轄，原審法院自無管轄權。乃原審法院疏未注意及此，未諭知管轄錯誤之判決
，而逕為實體上分別科刑之判決，揆諸上揭說明，原判決顯有適用法則不當之違背法
令。案經確定，且於被告不利，非常上訴意旨執以指摘，洵有理由，應由本院將原判
決撤銷，因係代替原審而為判決，故諭知本件管轄錯誤，移送於台灣高雄地方法院。
以資糾正。
據上論結，應依刑事訴訟法第四百四十七條第一項第一款但書、第三百八十七條、第
三百零四條，判決如主文。
中      華      民      國    八十七    年      十      月      二      日
                              最高法院刑事第二庭
                                  審判長法官  施  文  仁
                                        法官  陳  炳  煌
                                        法官  張  淳  淙
                                        法官  洪  文  章
                                        法官  林  錦  芳
      右正本證明與原本無異
                                              書  記  官
中      華      民      國    八十七    年      十      月      七      日
